【裁判字號】    91,訴,913
【裁判日期】    920423
【裁判案由】    毀棄損壞
【裁判全文】
臺灣屏東地方法院刑事判決                          九十一年度訴字第九一三號
    公  訴  人  臺灣屏東地方法院檢察署檢察官
    被      告  乙○○
    選任辯護人  陳世明
右列被告因毀棄損壞等案件，經檢察官提起公訴（九十一年度調偵字第五六號），本
院判決如左：
    主  文
乙○○無罪。
    理  由
一、公訴意旨略以：被告乙○○因認丙○所有位於屏東縣內埔鄉○○村○○村○○路
    五三○號房屋佔用到其私有地，竟基於毀損之故意，於民國九十年十二月間某日
    ，未經過告訴人丙○同意，帶同不知情之工人前往上址，拆除該屋後面之廁所、
    浴室、廚房等處，致失該房屋之效用。因認被告乙○○涉有刑法第三百五十三條
    第一項之毀壞他人建築物罪嫌。
二、本件公訴人認被告涉有右揭犯嫌，係以告訴人之指訴及證人彭美英之證詞為其主
    要論據。訊據被告固坦認僱工拆除前開房屋之事實，惟堅決否認有何故意毀損他
    人房屋之犯意，辯稱：告訴人丙○已口頭同意伊拆除越界部分之房屋，且要求在
    邊界預留一台尺之空地等語。
三、按犯罪事實應依證據認定之，無證據不得推定其犯罪事實。不能證明被告犯罪者
    ，應諭知無罪之判決，刑事訴訟法第一百五十四條及第三百零一條第一項分別定
    有明文。次按告訴人之告訴，係以使被告受刑事訴追為目的，是其陳述是否與事
    實相符，仍應調查其他證據以資審認。如積極證據不足為不利被告事實之認定時
    ，即應為有利被告之認定，更不必有何有利之證據。最高法院對此分別著有五十
    二年台上字第一三○○號及三十年上字第八一六號等判例可資參照。
四、經查：
    (一)公訴意旨認被告拆除告訴人房屋之日期為「九十年十二月間某日」。惟被告於
      本院審理中供稱：「確實之拆除日期為九十年十一月二十三日，．．」（本院
      卷第十四頁筆錄參照）；證人即拆除房屋之工人丁○○亦證稱：「我大概是在
      九十年十一月二十三日的時候去拆的，是乙○○找我去拆的。」（本院卷第三
      十八頁）；告訴人於本院審理中亦稱：「被告是在九十年十一月二十六或二十
      七日那兩天拆房子的。」（本院卷第十六頁筆錄）；卷附被告與告訴人簽署之
      同意書第二段中復載有：「所有佔用土地，經乙○○於民國九十年十一月二十
      七號已全部拆除，併劃清界址。」等文字（九十一年他字第三二六號卷第十一
      頁），皆與公訴意旨認定之拆屋日期不同，是公訴意旨所認被告拆除房屋之日
      期應係誤載，合先敘明。
    (二)告訴人對於被告乙○○拆除房屋之經過，雖曾於偵查及本院審理中指稱：九十
      年十一月二十七日，伊發現被告在房屋後面敲打，伊上前阻止，被告不從，伊
      遂前往龍泉派出所，向警察報案稱伊之房子遭人拆毀，警員告知伊應前往內埔
      鄉公所協調委員會請求協調云云（本院卷第三十五頁、九十一年度他字第三二
      六號卷第十頁參照）。惟證人即龍泉派出所警員陳志祥於九十二年一月八日本
      院審理中證述：「．．丙○當時有到我們派出所來，說是與鄰居土地界線有糾
      紛，．．丙○沒有提及房子拆掉，但是有提及土地糾紛的問題。．．（來派出
      所）的時間我不是很確定，但是距離現在大概有七、八個月（按：即約九十一
      年四、五月間）．．。」等語明確（本院卷第三十四頁）。屏東縣警察局內埔
      分局亦於九十二年三月十三日以內警刑字第○九二○○○○五○九號函稱：「
      經查龍泉所無劉民之報案紀錄，亦無有關『拆除房屋』報案紀錄。」（本院卷
      第六十一頁），由此可見，告訴人所稱九十年十一月間因阻止被告拆屋不成，
      而到龍泉派出所報案一情，尚非實在。
    (三)又屏東縣內埔鄉調解委員會受理告訴人與被告間之調解，共計二次，一為九十
      一年四月二日提出聲請，同年四月九日調解，糾紛事件為「居住糾紛」（卷附
      該會九十一年四月二日屏內鄉民調字第○七八號函參照，本院卷第八十五頁）
      。第二次則為屏東地方法院檢察署移送調解，受理日期為九十一年九月二十日
      ，同年十月一日調解，糾紛事件為「毀棄損害」（卷附台灣屏東地方法院檢察
      署九十一年九月十七日甲○輝溫九一偵四三九三字第一八三八八號函，屏東縣
      內埔鄉調解委員會九十一年九月二十日屏內鄉民調字第二三○號函參照，九十
      一年偵字第四三九三號卷第十七頁及本院卷第八十六頁），此與告訴人所稱：
      「．．被拆房子的後幾天，我就一個人到鄉公所的調解委員會請求協調。」一
      情亦不相符。
    (四)另兩造於拆除房屋後曾簽立「同意書」一紙（九十一年他字第三二六號卷第十
      一頁），內容條款均是告訴人所擬具（告訴人供詞，本院卷第十六頁參照），
      其中第一點記載「．．過戶手續辦妥後，乙○○先生指認，該屋後邊廁所、浴
      室、廚房、佔用乙○○先生私有地」，第二點則記載「所有佔用土地，經乙○
      ○於民國九十年十一月二十七號已全部拆除，併劃清界址」，依其文義，應可
      得知告訴人於房屋遭拆除時，已知房屋越界，且由「併劃清界址」一語，復可
      推知告訴人乃藉此強調房屋拆除後，雙方已無界址爭議，對房屋拆除之結果並
      未表示反對。又若房屋之拆除，告訴人曾強力反對，依常理，應係於事後積極
      求償，訴究被告責任，豈會於日後主動擬具「同意書」要被告簽字，並給付被
      告新台幣五萬元，且遲至九十一年七月二日才向台灣屏東地方法院檢察署提出
      告訴之理？是告訴人指稱被告拆除房屋時，伊曾強力阻止，並前往派出所報案
      云云，並非可信，其指訴不足以作為認定被告犯罪之證據。
    (五)又證人彭美英為告訴人丙○之妻，其證詞雖非不可作為認定事實之證據，惟其
      於偵查中所證：「（檢察官問：當時丙○有去派出所備案？）有，去龍泉派出
      所。」（九十一年他字第三二六號卷第二十七頁）一語，與前開屏東縣內埔分
      局函文內容並不相符，所言顯係附和告訴人之詞，而證人丁○○證稱：拆除房
      屋時，彭美英並不在現場，是證人彭美英所證拆除房屋時，伊與丙○均在現場
      反對乙○○拆屋云云，亦非可信，不得採為認定被告犯罪之證據。
    (六)綜上所論，被告雖未於拆屋前，與告訴人訂立允諾拆除之書面契約。然房屋遭
      人無端拆除，對所有權人之侵害何等重大，告訴人若遭此侵害，竟未立即報警
      前來處理，且於拆除後又與被告訂立同意書，表明界址已明，並給付五萬元予
      被告，復遲至七個多月後才向檢察署提出告訴，此顯與一般人於房屋遭人無故
      拆除毀壞後之反應不同，難以認定被告拆除房屋係在告訴人反對之情形下所為
      。而告訴人之指訴及證人之證詞又非可採，是公訴人所舉之證據不足以證明被
      告拆除房屋時，有毀損他人房屋之犯意。此外，又查無其他積極之證據，足認
      被告確有公訴人所指之犯行，不能證明被告犯罪，揆諸前開法律規定及判例意
      旨，依法應諭知無罪之判決。
據上論斷，應依刑事訴訟法第三百零一條第一項，判決如主文。
中      華      民      國      九十二      年    四    月    二十三    日
                                      台灣屏東地方法院刑事第五庭
                                          法  官  王以齊
右正本證明與原本無異。
如不服本判決應於收受本判決後送達後十日內向本院提出上訴書狀，其未敘述上訴理
由者，並得於提起上訴後十日內向本院補提理由書狀（均須按他造當事人之人數附繕
本 ）「切勿逕送上級法院」
                                          書記官   盧姝伶
中      華      民      國      九十二      年      四    月    二十三  日


司法院資訊處製作；財團法人民間司法改革基金會備份。
